臺灣高等法院臺中分院刑事裁定
110年度毒抗字第1438號
抗  告  人
即  被  告  徐譽倫


             

送達代收人  蕭翊豪
上列抗告人因違反毒品危害防制條例案件，不服臺灣臺中地方法
院中華民國110年10月28日令送勒戒處所觀察、勒戒之裁定（110
年度毒聲字第1372號），提起抗告，本院裁定如下：
    主  文
抗告駁回。
    理  由
一、抗告意旨略以：抗告人即被告徐譽倫（下稱抗告人）為施用
    毒品之初犯，已確知行為不法，痛定思過後願意自主至治療
    機構接受戒癮治療，而觀察、勒戒之目的在於幫助行為人戒
    除吸食毒品，因抗告人係屬初犯之偶然犯罪，應無強行將抗
    告人送至勒戒處所之必要；再抗告人均配合檢警調查並供出
    上手，顯見深具悔悟之心，佐以抗告人目前有正當工作，若
    遭強制送勒戒處所，將使抗告人遭受家人朋友之異樣對待，
    工作及日常生活亦將受到影響，顯不符比例原則，而保安處
    分係針對受處分人將來之危險性所為之處置，以達教化、治
    療之目的，抗告人因一時失慮，犯後痛改前非，願意配合進
    入醫院接受戒癮治療，懇請法院准予附命完成戒癮治療之緩
    起訴處分云云。
二、按犯毒品危害防制條例第10條之罪者，檢察官應聲請法院裁
    定，令被告入勒戒處所觀察、勒戒，其期間不得逾2月，毒
    品危害防制條例第20條第1項定有明文；又刑事訴訟法第253
     條之1第1項所定緩起訴處分，係由檢察官參酌刑法第57條
    所列事項及公共利益之維護，認以緩起訴為適當者，得為緩
    起訴處分，是以緩起訴處分為檢察官專有之權限。從而，除
    檢察官審酌個案情形，依同條例第24條第1項為附命完成戒
    癮治療之緩起訴處分，可排除適用觀察、勒戒之程序外，凡
    經檢察官聲請，法院僅得依照卷證資料判斷是否符合觀察、
    勒戒要件，裁定准否令入勒戒處所執行觀察、勒戒，無權斟
    酌以其他方式替代或得以其他原因免予執行之餘地，合先敘
    明；另修正後之毒品危害防制條例對於施用毒品者之思維，
    已擺脫以往側重於「犯人」身分之處罰，著重其為病患之特
    質，因此放寬觀察、勒戒或強制戒治制度之適用時機，以協
    助施用者戒除毒癮，復基於憲法應保障人民之生存權，及根
    據每個國民生存照顧需要提供基本給付之理念，對於經監獄
    監禁處遇後仍再犯之施用毒品者，更應恢復以機構內、外之
    治療協助其戒除毒癮，是以修正後毒品危害防制條例第20條
    第3項所謂「3年後再犯」，只要本次再犯（不論修正施行前
    、後）距最近1次觀察、勒戒或強制戒治執行完畢釋放，已
    逾3年者，即該當之，不因其間有無犯施用毒品罪經起訴、
    判刑或執行而受影響。亦即對於戒除毒癮不易者，唯有以機
    構內、外處遇及刑事制裁等方式交替運用，以期能控制或改
    善其至完全戒除毒癮，此為最高法院已達成一致之法律見解
    。則被告縱為屢犯施用毒品罪之成癮慣犯，其間復曾因施用
    毒品罪，經起訴、判刑或執行，只要本次再犯施用毒品罪距
    其最近1次觀察、勒戒或強制戒治執行完畢釋放後，已逾3年
    者，既仍有修正後毒品危害防制條例第20條第3項規定之適
    用，依舉重明輕之法理，倘僅經檢察官為「附命緩起訴」而
    非起訴、判刑，不論有無完成戒癮治療，其再犯更有適用同
    條例第20條第3項規定，施以「觀察、勒戒或強制戒治」之
    必要（最高法院110年度台上字第2096號、110年度台非字第
    175號判決意旨參照）。
三、經查：
  ㈠抗告人於民國110年2月24日凌晨3時許，基於施用第二級毒品
    甲基安非他命之犯意，在臺中市○○區○○路000號6號H棟7樓之
    21租屋處內，以將甲基安非他命置於玻璃球內燒烤而吸食其
    煙霧之方式，施用甲基安非他命1次。嗣於同日8時57分許，
    經警持臺灣臺中地方法院核發之搜索票於上址搜查，當場扣
    得其持有之甲基安非他命2包（總毛重2.46公克）、吸食器1
    組及玻璃球2個，復經其同意採集尿液送驗後，結果呈安非
    他命、甲基安非他命陽性反應，業經抗告人於警詢、偵查中
    自白在卷，並有臺中市政府警察局豐原分局搜索扣押筆錄、
    毒品案初驗報告、勘察採證同意書、臺中市政府警察局豐原
    分局委託鑑驗尿液代號與真實姓名對照表（代號G00000000
    ）、正修科技大學超微量研究科技中心110年3月15日尿液檢
    驗報告、衛生福利部草屯療養院110年3月10日草療鑑字第11
    00300225號鑑驗書在卷可憑（毒偵991號卷第55至71、75至7
    7頁；核交864號卷第11、15頁），抗告人上開任意性之自白
    與事實相符，足堪採信，故抗告人上開施用甲基安非他命之
    犯行，足堪認定。
  ㈡毒品危害防制條例所規定之觀察、勒戒規定，係針對受處分
    人將來之危險所為預防、矯正措施之保安處分，目的係為斷
    絕施用毒品者之身癮及心癮，核與刑罰執行之目的不同，並
    屬強制規定，除於毒品危害防制條例第21條第1項所稱犯同
    條例第10條之罪者，於犯罪未發覺前，自動向衛生福利部指
    定之醫療機構請求治療，醫療機構免將請求治療者送法院或
    檢察機關之情形外，只要違反同條例第10條之規定者，檢察
    官依同條例第20條規定向法院提出聲請裁定令入勒戒處所觀
    察、勒戒者，法院即應就檢察官聲請裁定觀察、勒戒之內容
    ，審酌有無理由而為准駁之裁定，並僅得依法裁定令入勒戒
    處所執行觀察、勒戒，以查其是否仍有施用毒品傾向，並據
    以幫助受處分人徹底戒毒之方法，尚無自由斟酌以其他方式
    替代或得以其他原因免予執行之權。聲請人即臺灣臺中地方
    檢察署檢察官斟酌上情，向原審聲請裁定觀察、勒戒，此乃
    檢察官裁量權限，而原審依法裁定准予檢察官之聲請，於法
    並無不合。從而，抗告意旨請求法院以其他方式替代本件觀
    察、勒戒云云，依上說明，尚難憑採。
四、綜上所述，原審裁定認抗告人施用甲基安非他命，而犯毒品
    危害防制條例第10條第2項之罪，事證明確；且抗告人前雖
    曾於106年間因施用毒品案件，經臺灣桃園地方檢察署107年
    度毒偵字第284號附命完成戒癮治療之緩起訴處分確定，並
    於108年4月1日完成戒癮治療等情，有臺灣高等法院被告前
    案紀錄表附卷可稽，尚不得視為事實上已接受等同觀察、勒
    戒或強制戒治之處遇執行完畢，已如上揭所述，因認檢察官
    之聲請為正當，依毒品危害防制條例第20條第1項之規定，
    裁定令抗告人應入勒戒處所觀察、勒戒，核其認事用法，均
    無不合。至於抗告人所述之工作狀況等情，乃屬其個人事由
    ，與觀察、勒戒之審酌無關。抗告意旨仍執前詞，指摘原審
    裁定不當，為無理由，應予駁回。
據上論斷，依刑事訴訟法第412 條，裁定如主文。
中    華    民    國   110   年    12    月   22     日 
            刑事第十庭  審判長法  官  陳  宏  卿 
                              法  官  林  美  玲
                              法  官  楊  文  廣
以上正本證明與原本無異。
不得再抗告。
                              書記官  呂  安  茹
　　　　　　　　　　　　　　　
中　　華　　民　　國　　110 　年　　12　　月　　22　　日